臺灣臺東地方法院刑事判決
109年度訴字第93號
公  訴  人  臺灣臺東地方檢察署檢察官
被      告  鍾亨  



指定辯護人  黃絢良律師（義務辯護）
上列被告因違反槍砲彈藥刀械管制條例等案件，經檢察官提起公
訴（109年度偵字第169號），本院判決如下：
    主  文
鍾亨犯非法持有可發射子彈具殺傷力之槍枝罪，處有期徒刑參年
，併科罰金新臺幣陸萬元，罰金如易服勞役，以新臺幣壹仟元折
算壹日。扣案如附表編號1至3所示之物，均沒收之。又犯恐嚇危
害安全罪，處有期徒刑肆月，如易科罰金，以新臺幣壹仟元折算
壹日。扣案如附表編號4所示之物，沒收之。
    事  實
一、鍾亨明知可發射子彈具有殺傷力之改造手槍及具有殺傷力之
    子彈，為槍砲彈藥刀械管制條例所管制之物品，未經中央主
    管機關內政部許可，不得無故持有，竟基於未經許可持有具
    殺傷力改造槍枝及子彈之犯意，於民國106年3、4月間，在臺中
    市新社區山區，自真實姓名年籍不詳之成年男子林姓友人(已歿
    )處取得具殺傷力之改造手槍2支（槍枝管制編號：0000000000
    號，含彈匣1個；槍枝管制編號：0000000000號，不含彈匣)
    ，及具殺傷力之非制式子彈6顆而持有之。
二、鍾亨因不滿其女友郭恩潔提出分手，遂於109年1月2日將改造
    手槍2支等物藏於背包內後，搭乘不知情之友人尤景勝所駕駛
    車牌號碼000-0000號自用小客車前往臺東縣○○市○○○0段000號
    麥當勞餐廳與郭恩潔碰面。郭恩潔於同日18時30分許到場後
    ，鍾亨旋即要求郭恩潔上車，並指示尤景勝下車購買餐點，
    嗣雙方對談中鍾亨因故心生不滿，竟基於恐嚇之犯意，自背
    包中取出改造手槍1枝，放於自己身旁，並取出空氣槍拉動
    滑套，以空氣槍指著郭恩潔頭部，一手拉住郭恩潔之外套，
    恫稱：「你試試看，我會開槍」等語，致郭恩潔心生畏懼，
    致生危害於安全，後郭恩潔見尤景勝返回自用小客車內，旋
    即藉機脫身並報警。經警方據報到場，並徵得鍾亨同意搜索
    ，當場自車內背包內扣得具殺傷力之改造手槍2支（槍枝管制編
    號：0000000000號，含彈匣1個；槍枝管制編號：000000000
    0號，不含彈匣)、不具殺傷力之空氣槍1枝及不具殺傷力之子
    彈4顆；復於翌(3)日3時50分許，徵得郭恩潔同意搜索，自其
    高雄市租屋處扣得鍾亨所有之子彈17顆（包含具殺傷力之非
    制式子彈6顆）及彈匣2個，始悉上情。
三、案經臺東縣警察局臺東分局報告臺灣臺東地方檢察署檢察官
    偵查起訴。
    理  由
壹、證據能力部分
    按被告以外之人於審判外之陳述，雖不符刑事訴訟法第159
    條之1 至之4 等4 條之規定，而經當事人於審判程序同意作
    為證據，法院審酌該言詞陳述或書面陳述作成時之情況，認
    為適當者，亦得為證據；當事人、代理人或辯護人於法院調
    查證據時，知有刑事訴訟法第159 條第1 項不得為證據之情
    形，而未於言詞辯論終結前聲明異議者，視為有前項之同意
    ，同法第159 條之5 定有明文。查本判決所引用被告以外之
    人於審判外之言詞或書面陳述，雖均屬傳聞證據，惟檢察官
    、被告及其辯護人於本院言詞辯論終結前均不爭執其證據能
    力（見本院109年度訴字第93號刑事卷宗【下稱本院卷】卷
    第116、275至281頁），本院審酌上開證據資料製作時之情
    況，尚無違法不當之瑕疵，亦認為以之作為證據應屬適當，
    認依上開規定均有證據能力。另其他非供述證據部分，本院
    於審判期日，依各該證據不同之性質，以提示或告以要旨等
    法定調查方法逐一調查，並使當事人表示意見，本院亦查無
    法定證據取得禁止或證據使用禁止之情形，故認所引用各項
    證據資料，均具有證據能力。
貳、實體部分
一、上開事實欄一、二所載之犯罪事實，均據被告於本院準備程
    序及審判期日時坦承不諱（見本院卷第113、279至280頁）
    ，核與證人即被害人郭恩潔、證人尤景勝於警詢時之證述（
    證人郭恩潔：見臺東縣警察局臺東分局信警偵字第10900001
    92號卷【下稱警卷】第12至20頁；證人尤景勝：見警卷第21
    至22頁）大抵相符；並有臺東縣警察局臺東分局109年1月2
    日捜索扣押筆錄、扣押物品目錄表、被告之自願受搜索同意書各
    1份及照片6張、臺東縣警察局臺東分局109年1月3日捜索扣押
    筆錄、扣押物品目錄表、被害人之自願受搜索同意書各1份及照
    片9張、內政部警政署刑事警察局109年3月4日刑鑑字第10900
    08069號鑑定書1份及扣案具殺傷力之改造手槍2支及具殺傷力
    之非制式子彈等物、被害人郭恩潔與證人尤景勝之Line對話
    紀錄翻拍照片7張，及內政部警政署刑事警察局110年3月30
    日刑鑑字第1098033381號函（見警卷第28至41、58至60頁，
    臺灣臺東地方檢察署109年度偵字第169號卷【下稱偵卷】第
    64至72頁、證物袋，本院卷第211頁），及有如附表各編號
    所示之物品扣案可資佐憑；其中如附表編號1、2 所示之手
    槍2枝及編號6中之6顆子彈，經送請內政部警政署刑事警察
    局以檢視法、性能檢驗法、試射法、動能測試法進行鑑定後
    ，鑑定結果為：「鑑定結果：一、送鑑手槍1 枝（槍枝管制
    編號：0000000000號），認係改造手槍，由仿半自動手槍製
    造之槍枝，換裝土造金屬槍管而成，擊發功能正常，可供擊
    發適用子彈使用，認具殺傷力。二、送鑑手槍1 枝（槍枝管
    制編號：0000000000號，不含彈匣），認係改造手槍，由仿
    半自動手槍製造之槍枝，換裝土造金屬槍管而成，擊發功能
    正常，可供擊發適用子彈使用，認具殺傷力。五、送鑑子彈
    17顆，鑑定情形如下：㈠9顆，認均係非制式子彈，由金屬彈
    殼組合直徑約8.9mm金屬彈頭而成，採樣3顆試射：1顆可擊
    發，認具殺傷力。」、「送鑑子彈（含彈殼21顆），其中未
    試射子彈14顆，鑑定情形如下：㈡6顆（前揭鑑定書鑑定結果
    五㈠），均經試射；5顆，均可擊發，認具殺傷力；1顆，無
    法擊發，認不具殺傷力。」有內政部警政署刑事警察局109
    年3月4日刑鑑字第1090008069號鑑定書、110年3月30日刑鑑
    字第1098033381號函各1 份存卷可考（見偵卷第65至66頁，
    本院卷第211頁），足認被告任意性之自白與事實相符，堪
    以採信。本案事證明確，被告上開犯行洵堪認定，應依法論
    科。
二、論罪科刑
  ㈠被告行為後，槍砲彈藥刀械管制條例第4條、第7至9條等規定
    已於109年6月10日修正公布，同年月12日生效施行。此次修
    法鑒於現行查獲具殺傷力之違法槍枝，多屬非制式槍枝，可
    遠距離致人死傷，且殺傷力不亞於制式槍枝，對人民生命、
    身體、自由及財產法益之危害，實與制式槍枝無異；另因非
    制式槍枝之取得成本遠低於購買制式槍枝，且製造技術門檻
    不高、網路取得改造資訊容易，導致非制式槍枝氾濫情形嚴
    重，若區分制式與否而分別適用第7條第8條處罰，將使不法
    分子傾向使用非制式槍砲從事不法行為，以規避第7 條較重
    之刑責，無異加深不法分子大量使用非制式槍砲之誘因，為
    有效遏止持非制式槍砲進行犯罪情形，非制式槍砲與制式槍
    砲罪責確有一致之必要。為此修正第4條第1項第1 款所稱槍
    砲之定義，在特定類型槍砲前增列「制式或非制式」等語，
    使管制範圍明確及於所有制式及非制式槍砲；且配合在第7
    條第1項、第8條第1項、第9條第1項及第3 項亦均增列「制
    式或非制式」等語，以調整各條所規範特定類型槍砲之範圍
    （另將第8條第4項原條文「槍枝」，修正為「槍砲」，以統
    一用語）。是依修正後之新法，持有「非制式手槍」不再依
    第8條第4項規定，乃改依較重之第7條第4項規定處罰。本案
    被告所持有可發射子彈具有殺傷力之改造手槍2支，均由仿
    半自動手槍製造之槍枝，換裝土造金屬槍管而成，為非制式
    手槍，比較新舊法適用結果，新法規定非有利於被告，此部
    分應依刑法第2條第1 項前段規定，應適用行為時之舊法規
    定。
  ㈡是核被告就事實欄一所為，係犯修正前槍砲彈藥刀械管制條
    例第8條第4項之非法持有可發射子彈具殺傷力之槍枝罪、槍
    砲彈藥刀械管制條例第12條第4項未經許可持有子彈罪；就
    事實欄二所為，係犯刑法第305條之恐嚇危害安全罪。
  ㈢又非法持有槍砲彈藥等違禁物，所侵害者為社會法益，如持
    有之客體種類相同（同為手槍、同為獵槍，或同為子彈者）
    ，縱令持有之客體有數個（如數支手槍、數支獵槍或數顆子
    彈者），仍為單純一罪，不發生想像競合犯之問題；若同時
    持有二不相同種類以上之客體（如同時持有手槍、獵槍及子
    彈），則為一行為觸犯數罪名之想像競合犯。本案被告自林
    姓友人處取得具殺傷力之改造手槍2支，及具殺傷力之非制式
    子彈6顆等物，而非法持有之，其持有之繼續，為行為之繼
    續，至持有行為終了時為止，僅論以1罪，其係以一行為，
    同時觸犯上開2 罪名，為想像競合犯，應依刑法第55條之規
    定，從一重之非法持有可發射子彈具殺傷力之槍枝罪。被告
    就犯罪事實一、二所為，犯意個別，行為互殊，應予分論併
    罰。
  ㈣爰以行為人之責任為基礎，審酌被告係具有相當社會經驗之
    成年人，明知具有殺傷力之槍枝及子彈，足以對他人生命、
    身體安全及整體社會治安造成潛在重大危險，且未經許可予
    以持有亦屬嚴重觸法行為，竟仍於106年3、4月間自林姓友
    人處取得本案具殺傷力之改造手槍2支，及具殺傷力之非制式
    子彈6顆，非法持有近3年，更於109年1月2日隨身攜帶前往與
    被害人郭恩潔碰面，甚而於雙方對談中自背包中取出改造手
    槍1枝，放於自己身旁，另取出空氣槍恐嚇被害人，所為實
    有可責；惟念其犯後坦承犯行，態度堪可，且無前科，素行
    尚可，有臺灣高等法院被告前案紀錄表1 份在卷足佐（見本
    院卷第267至268頁）；兼衡其自陳智識程度為大學畢業，從
    商，月收入新臺幣5至6萬元，甫結婚，小孩預計11月出生，
    須扶養配偶及將退休之父母之家中經濟狀況，及其罹患憂鬱
    症之健康狀況（見本院卷第281頁），暨其本案之犯罪動機
    、目的、手段、所造成之危害，迄未與被害人達成和解，及
    檢察官、被告、辯護人對量刑之意見等一切情狀，分別量處
    如主文所示之刑，並就有期徒刑得易科罰金，及罰金得易服
    勞役部分，諭知有期徒刑如易科罰金，及罰金如易服勞役之
    折算標準，以資懲儆。
  ㈤至於被告之辯護人為被告主張：被告持有槍枝及子彈係因先
    前與訴外人之糾紛，而由被告友人提供槍枝供其防身，並無
    供自己或他人犯罪之意圖，且被告持有槍枝、子彈經警方查
    獲後即坦承犯行並配合調查，故以被告之犯罪具體情狀及行
    為背景觀之，犯罪情節確屬情輕法重，請依刑法第59條規定
    酌予減輕，並為緩刑之宣告云云。然查，被告自106年3、4
    月間取得本案具殺傷力之改造手槍2支，及具殺傷力之非制式子
    彈6顆，已非法持有達近3年，且本案於109年1月2日當場扣
    得之扣案物，除上開改造手槍2支外，尚有如附表編號4、5
    所示不具殺傷力之空氣槍1支及子彈4顆，另於109年1月3日3
    時50分許，復扣得被告所有如附表編號3、6所示之彈匣2個
    及17顆子彈（其中6顆具殺傷力，其餘不具殺傷力）；被告
    甚而於109年1月2日前往與被害人碰面時，隨身攜帶上開改造
    手槍2支，雖未持以恐嚇被害人，但於雙方對談中，自背包
    中取出改造手槍1枝，放於自己身旁，依被告前開非法持有
    具殺傷力之槍枝、子彈之數量及犯罪情狀，難認僅係用以防
    身，是被告非法持有具殺傷力之槍枝及子彈犯行，難認有何
    其他特殊之犯罪原因與環境，在客觀上足以引起社會一般人
    普遍同情，而有宣告法定最低度刑以下之刑必要，無從依刑
    法第59條規定酌減其刑及給予被告緩刑，辯護人就此為被告
    利益所為主張，尚無可採。
三、沒收
  ㈠查扣案如附表編號1、2 所示之非制式手槍2枝，及附表編號3
    所示之彈匣2個，均屬槍砲彈藥刀械管制條例第4 條第1 項
    第1 款所列管之槍砲乙情，業經本院認定如前，而其非經中
    央主管機關許可，不得持有乙情，亦經槍砲彈藥刀械管制條
    例第5 條規定明確，自核屬「違禁物」無疑，本院應依刑法
    第38條第1 項規定，宣告沒收之。
  ㈡查扣案如附表編號4所示之空氣槍1枝，係被告所有，供事實
    欄二犯罪所用之物，業經被告於本院審理時（見本院卷第27
    6至277頁）坦承在卷，應依刑法第38條第2項前段規定，宣
    告沒收之。
  ㈢扣案如附表編號6「鑑定結果」欄㈠⒈所示之具有殺傷力，口徑
    8.9mm非制式子彈6顆，業經鑑定單位鑑驗試射後僅餘彈殼，
    依現狀已失其子彈之結構及性能，堪認已耗損而無殺傷力，
    非屬違禁物，爰不為沒收之宣告。
據上論斷，應依刑事訴訟法第299 條第1 項前段，修正前槍砲彈
藥刀械管制條例第8條第4項，槍砲彈藥刀械管制條例第12條第4 
項，刑法第2條第1項前段、第11條前段、第305條、第55條、第4
1條第1 項前段、第42條第3 項、第38條第1 項、第38條第2 項
前段，判決如主文。
本案經檢察官林亭妤提起公訴，檢察官洪清秀到庭執行職務。
中　　華　　民　　國　　110 　年　　10　　月　　15　　日
                  刑事第二庭  審判長法  官  蔡立群
                                    法  官  姚亞儒
                                    法  官  徐晶純
以上正本證明與原本無異。
如不服本判決應於收受送達後20日內向本院提出上訴書狀，並應
敘述具體理由；其未敘述上訴理由者，應於上訴期間屆滿後20日
內向本院補提理由書（均須按他造當事人之人數附繕本）。「切
勿逕送上級法院」。告訴人或被害人對於本判決如有不服，請書
具不服之理由狀，請求檢察官上訴者，其上訴期間之計算係以檢
察官收受判決正本之日期為準。
                                    書記官  尹  瑋
中　　華　　民　　國　　110 　年　　10　　月　　15　　日
　　
附錄本案論罪科刑法條：
修正前槍砲彈藥刀械管制條例第8條
未經許可，製造、販賣或運輸鋼筆槍、瓦斯槍、麻醉槍、獵槍、
空氣槍或第四條第一項第一款所定其他可發射金屬或子彈具有殺
傷力之各式槍砲者，處無期徒刑或五年以上有期徒刑，併科新臺
幣一千萬元以下罰金。
未經許可，轉讓、出租或出借前項所列槍枝者，處五年以上有期
徒刑，併科新臺幣一千萬元以下罰金。
意圖供自己或他人犯罪之用，而犯前二項之罪者，處無期徒刑或
七年以上有期徒刑，併科新臺幣一千萬元以下罰金。
未經許可，持有、寄藏或意圖販賣而陳列第一項所列槍枝者，處
三年以上十年以下有期徒刑，併科新臺幣七百萬元以下罰金。
第一項至第三項之未遂犯罰之。
犯第一項、第二項或第四項有關空氣槍之罪，其情節輕微者，得
減輕其刑。
　
槍砲彈藥刀械管制條例第12條
未經許可，製造、販賣或運輸子彈者，處一年以上七年以下有期
徒刑，併科新台幣五百萬元以下罰金。
未經許可，轉讓、出租或出借子彈者，處六月以上五年以下有期
徒刑，併科新台幣三百萬元以下罰金。
意圖供自己或他人犯罪之用，而犯前二項之罪者，處三年以上十
年以下有期徒刑，併科新台幣七百萬元以下罰金。
未經許可，持有、寄藏或意圖販賣而陳列子彈者，處五年以下有
期徒刑，併科新台幣三百萬元以下罰金。
第一項至第三項之未遂犯罰之。

中華民國刑法第305條
以加害生命、身體、自由、名譽、財產之事恐嚇他人，致生危害
於安全者，處二年以下有期徒刑、拘役或九千元以下罰金。


 附  表
編號 物品名稱 數量 鑑定結果 鑑定報告 備註  1 非制式手槍（槍枝管制編號：0000000000號，含彈匣1個） 1枝 係改造手槍，由仿半自動手槍製造之槍枝，換裝土造金屬槍管而成，擊發功能正常，可供擊發適用子彈使用，認具殺傷力。 內政部警政署刑事警察局109年3月4日刑鑑字第1090008069號鑑定書 違禁物  2 非制式手槍（槍枝管制編號：0000000000號，不含彈匣） 1枝 係改造手槍，由仿半自動手槍製造之槍枝，換裝土造金屬槍管而成，擊發功能正常，可供擊發適用子彈使用，認具殺傷力。 內政部警政署刑事警察局109年3月4日刑鑑字第1090008069號鑑定書 違禁物  3 彈匣 2個   附表編號1、2之零件，且同時持有，應同屬違禁物  4 空氣槍    1枝 係氣體動力式槍枝，以小型高壓氣體鋼瓶內氣體為發射動力，經以金屬彈丸測試3次，其中彈丸(直徑5.992mm、質量0.882g)最大發射速度為59.1平方公尺/秒，計算其動能為1.54焦耳，換算其單位面積動能為5.46焦耳/平方公尺。 內政部警政署刑事警察局109年3月4日刑鑑字第1090008069號鑑定書 供犯罪所用之物  5 子彈 4顆 均係非制式子彈，由金屬彈殼組合直徑約8.7mm金屬彈頭而成，均經試射，均無法擊發，認不具殺傷力。 內政部警政署刑事警察局109年3月4日刑鑑字第1090008069號鑑定書、110年3月30日刑鑑字第1098033381號函    6 子彈 17顆 ㈠9顆，均係非制式子彈，由金屬彈殼組合直徑約8.9mm金屬彈頭而成。 ⒈6顆均可擊發，認具殺傷力。 ⒉2顆雖可擊發，惟發射動能均不足，認不具殺傷力。 ⒊1顆無法擊發，認不具殺傷力。 ㈡5顆，均認係非制式子彈，由金屬彈殼組合直徑約8.7mm金屬彈頭及打釘槍用空包彈而成，5顆均經試射，雖均可擊發，惟發射動能均不足，認不具殺傷力。 ㈢3顆，均認係非制式子彈，由金屬彈殼組合直徑約8.7mm金屬彈頭而成，3顆均經試射，雖均可擊發，惟發射動能均不足，認不具殺傷力。 內政部警政署刑事警察局109年3月4日刑鑑字第1090008069號鑑定書、110年3月30日刑鑑字第1098033381號函  具殺傷力之非制式子彈6顆業經鑑定單位鑑驗試射